【裁判字號】    99,易,61
【裁判日期】    991014
【裁判案由】    竊盜
【裁判全文】
臺灣高雄地方法院刑事判決                99年度易字第61號
公  訴  人  臺灣高雄地方法院檢察署檢察官
被      告  戊○○
            丁○○
選任辯護人  張賜龍律師
            陳靜娟律師
上列被告因竊盜案件，經檢察官提起公訴（98年度偵字第2968號）
，本院判決如下：
    主  文
丁○○共同犯竊盜未遂罪，處有期徒刑參月，如易科罰金，以新
臺幣壹仟元折算壹日。扣案無線電對講機壹支（HORA.C－一六八
V ）沒收。
戊○○無罪。
    事  實
一、丁○○於民國98年1 月14日上午，在真實姓名年籍不詳綽號
    「阿中」之人陪同及介紹下結識丙○○，因而知悉丙○○係
    「屏東縣春日原住民建築勞動合作社」（下稱「春日合作社
    」）之負責人，且「春日合作社」曾與「竟誠建築股份有限
    公司」（下稱「竟誠公司」）在97年8 月30日簽訂合約書，
    約定由「春日合作社」承包「竟誠公司」所有坐落於高雄市
    ○○區○○段410-2 及418-3 地號土地之清除廢棄物及復原
    工程，惟該合約嗣於97年底又經解約等情。丁○○與「阿中
    」私下研議可趁機盜取上開土地之土石，即共同意圖為自己
    不法之所有，基於竊盜之犯意聯絡，透過友人介紹，於同日
    下午聯繫不知情之挖土機司機戊○○前往上開土地，由「阿
    中」向戊○○佯稱其有合法清運土石及整地之權限，以每日
    新臺幣（下同）2,000 元薪資，僱請其操作挖土機挖掘上開
    土地之土石並堆置一處，俾貨車可前往清運，戊○○不疑有
    他，於翌日下午1 時許，即依其指示駕駛挖土機挖掘該地土
    石並集中於一處。迄至98年1 月16日上午8 時許，丁○○及
    「阿中」見土石已挖掘相當數量，即委請不知名男子交付戊○○已調好頻道之無線電對講機1 支，訛稱方便聯絡工作使
    用，實際係欲便於指揮戊○○協助盜運土石。同日下午3時
    許，「阿中」帶領丁○○前往上開土地後離去，丁○○則持
    其所有之無線電對講機（HORA.C－168V）待在上開土地出入
    口處把風。約同日下午3 時30分許，員警據報前往現場，發
    現丁○○坐在出入口處之木箱前，木箱上置有無線電對講機
    1 台，員警欲向前盤查時，該無線電對講機適發出聲響，丁○○立即以衣服掩蓋住無線電對講機企圖掩飾，員警查覺有
    異，又於現場發現戊○○及2 台挖土機，其中1 台挖土機內
    有無線電對講機1 支，土石已被集中於一處，然尚未有卡車
    進入載運，經比對該2 支無線電對講機頻率相同，始查獲上
    情。
二、案經高雄縣政府警察局鳳山分局報請臺灣高雄地方法院檢察
    署檢察官偵查起訴。
    理  由
壹、證據能力方面：
    本件檢察官、被告丁○○、戊○○於本院準備程序時，就起
    訴意旨所引用各項證據（含傳聞證據、非傳聞證據及符合法
    定傳聞法則例外之證據）均表示不爭執證據能力，且於本院
    言詞辯論終結前，對於卷附具有傳聞證據性質之證據，均已
    知情，而未聲明異議，本院認該等傳聞證據作成時之狀況，
    並無任何違法取證之不適當情形，以之作為證據使用係屬適
    當，自得採為認定事實之證據。
貳、有罪部分：
一、訊據被告丁○○固不否認於前揭時、地，坐在現場入口處木
    箱旁，員警於木箱上查扣之無線電對講機係其所有，且與挖
    土機上查扣之無線電對講機頻率一致等情，惟矢口否認有何
    竊盜犯行，辯稱：當天是綽號「阿中」之友人請伊開車載其
    到現場，並向伊借用無線電對講機1 支，表示工作要用，伊
    載「阿中」到現場後，「阿中」又向伊借車開去買東西，伊
    在現場等，就被警察捉，伊並沒有用衣服掩蓋住無線電對講
    機，是警察要害伊，伊無竊盜犯意等語。經查：
（一）丙○○係「春日合作社」之負責人，曾承包「竟誠公司」
      所有之上開土地之清除廢棄物等工程並簽立合約書，該合
      約於97年底解約，嗣後「竟誠公司」即未再委託或同意他
      人清除該土地之廢棄物。98年1 月16日下午3 時30分許，
      員警據報至現場發現被告丁○○坐在出入口木箱旁，木箱
      上置有無線電對講機1 支，現場上、下方各有1 台挖土機
      ，引擎發動中，戊○○在下方處，現場已有成堆土石，然
      並未發現卡車，而在其中1 台挖土機上亦查扣無線電對講
      機1 支，經比對2 支無線電對講機頻率一致等情，業據證
      人丙○○於警、偵、審中、竟誠公司委託人即證人甲○○
      於警詢中、證人即到場員警蘇詠敬於審理中分別證述明確
      ，並有合約書1 件、內政部警政署環境保護警察第三中隊
      職務報告書1 紙、扣押筆錄暨扣押物品目錄表各1 紙、上
      開土地之土記登記謄本各1 紙及現場照片6 張在卷可稽，
      堪以認定。
（二）次查，本件被告戊○○於被查獲當日即供稱：係某位自稱
      「阿中」之人僱請伊到現場操作挖土機，伊有詢問是否合
      法，對方就拿出申請許可的資料給伊看等語。嗣後員警才
      提示本件合約書，供其確認所稱「申請許可的文件」即為
      本件合約書乙情觀之（見警卷第7 頁98年1 月16日警詢筆
      錄）。若非綽號「阿中」之人確曾向伊提示該合約書，共
      同被告戊○○如何能在員警未問及是否有看到任何文件以
      及提示本件合約書之前，即能主動說出有類似許可的資料
      等語，佐以上開供詞與其嗣後在偵訊中之供述及在審理中
      以證人身分所為之證述，均前後一致並無矛盾，堪認確有
      綽號「阿中」之人僱請被告戊○○至現場操作挖土機，並
      向其提示上開合約書乙情。再查，「春日合作社」並無綽
      號「阿中」之員工，而「竟誠公司」與「春日合作社」解
      約後，亦未再委託其他人處理上開土地廢棄物等情，分別
      據證人丙○○於偵、審中及證人甲○○於警詢中證述明確
      ，則「阿中」既非「春日合作社」之員工，亦非受「竟誠
      公司」委託處理廢棄物之人，若非基於竊取「竟誠公司」
      所有土石之不法意圖，殊難想像會自費租用2 台挖土機及
      僱請挖土機司機至上址為「竟誠公司」挖掘土石，佐以「
      阿中」曾向共同被告戊○○提示本件合約乙情已詳述如前
      ，則「阿中」既曾持有合約書，從合約書內容又可清楚知
      悉上開土地為「竟誠公司」所有，其在無合法權限下，卻
      僱請被告戊○○挖掘上開土地之土石，其有竊取「竟誠公
      司」所有之土石之犯意及著手竊取之犯行，已臻明確。
（三）被告丁○○雖辯稱：伊當天係單純開車載「阿中」到現場
      找朋友，木箱上的無線電對講機雖然是伊的，但當天「阿
      中」說工作要用到，伊就借給「阿中」用，到現場時，「
      阿中」又說要買東西，借伊的車開走沒多久，警察就來了
      ，伊到現場純屬偶然，對「阿中」所做之事全不知情等語
      。惟查：
１、被告丁○○在警詢時，供稱在案發前2 日（即98年1 月14日
    ），透過「阿中」介紹，在高雄市三民區的某家咖啡廳認識
    證人丙○○（見警卷第18頁）。然在偵訊中則又對事先已認
    識證人丙○○乙情避而不談，經檢察官追問「阿中」要去現
    場找什麼朋友時，被告丁○○則佯裝不認識丙○○，而回答
    ：「一個叫『吳哥』的，好像是叫丙○○」等語（見偵卷第
    18頁）。嗣於本院審理時，本院訊問：「（問：是否認識丙○○？）答：不認識，當日第一次看到」，經本院提示其警
    詢筆錄質問時，被告丁○○始改口坦承案發前2 日透過「阿
    中」認識丙○○等語（見本院卷第142 頁）。質之被告丁○○對於在98年1 月14日透過「阿中」認識丙○○乙節一再否
    認避談，對於當天為何要透過「阿中」認識丙○○以及當天
    談論內容為何等等，亦避未交待說明，復質之被告戊○○供
    稱「阿中」拿合約書給伊看，並僱請伊操作挖土機的時間是
    在同一日即98年1 月14日下午之時間點觀之，堪認被告丁○○及綽號「阿中」之人在與丙○○見面時，曾談論「春日合
    作社」承包「竟誠公司」上開工程之始末及解約情事，並從
    丙○○處取得本件合約書，從而才能於同日下午，即持合約
    書取信並僱請被告戊○○。依常理推論，被告丁○○在當次
    認識丙○○之聊天中，若未論及「春日合作社」曾受「竟誠
    公司」委託清理廢棄物工程暨借得本件經解約之合約書等情
    ，則僅就單純認識並非本件被告之丙○○乙事，又何須多所
    隱瞞否認。足見被告丁○○在陪同「阿中」與丙○○見面過
    程中，即已知悉上開土地為「竟誠公司」所有、「春日合作
    社」業與「竟誠公司」解約等情，其係「阿中」之友人，且
    經上開談話，亦可明瞭「阿中」並未受「竟誠公司」委託處
    理上開土地廢棄物，否則毋須從丙○○處取得本件合約書，
    故其辯稱完全不知情，其至本件「竟誠公司」所有之土地純
    屬偶然等語，顯不足採。
２、再查，員警到場時，木箱上之無線電對講機適發出聲響，被
    告丁○○用衣服蓋住木箱企圖掩蓋聲音乙情，雖為被告丁○○矢口否認，並辯稱係員警要陷害伊等語。惟查，證人即本
    件到場員警蘇詠敬於審理中具結證稱：「丁○○的無線電放
    在箱子，無線電有聲音，丁○○用衣服蓋著箱子，手伸進去
    箱子裡面把無線電聲音蓋掉，箱子有一個孔，他在掩飾不讓
    我看到他在轉無線電動作，是我同事看丁○○用衣服蓋住箱
    子很明確指出試圖要掩蓋無線電聲音。經過我們檢查結果發
    現2 台無線電頻率是一樣的」等語（見本院卷第78頁），其
    就被告丁○○如何掩飾無線電對講機之始末及細節均能證述
    甚詳，且與查獲當日製作之職務報告書記載內容前後一致，
    並無矛盾，此有98年1 月16日職務報告書可供稽核。參以員
    警到場時，主要目標是尋找操作挖土機之人，當時被告丁○○僅坐在出入口處木箱旁，而無線電對講機在工地並非罕見
    ，若非被告丁○○有上開企圖掩飾無線電對講機之舉止，員
    警豈會特別注意到該無線電對講機，並進而比對查獲與另1
    支查獲之無線電對講機頻率一致，佐以被告丁○○自承與證
    人蘇詠敬素不相識並無怨隙，實難想像證人蘇詠敬有甘冒偽
    證刑責陷害被告丁○○之必要，被告丁○○所辯，不足採信
    ，其有掩飾無線電對講機乙情，已可認定。其既有掩飾行為
    ，必是主觀上已知悉該無線電對講機為犯罪所用之物，否則
    合法使用自己所有之無線電又何必掩飾？益見被告丁○○明
    知該等挖土機係在竊取土石，故其辯稱不知道「阿中」在做
    什麼等語，顯係卸責之詞。
３、承上，被告丁○○知悉上開土地為「竟誠公司」所有、「春
    日合作社」或「阿中」均無挖掘該地土石之權限乙情，已詳
    如前述，參以於員警到場時，又企圖掩飾無線電對講機之聲
    音等情狀觀之，被告丁○○主觀上與綽號「阿中」之人有犯
    意聯絡乙情，已堪認定。而客觀上，置於木箱上之無線電對
    講機為被告丁○○所有，其坐在木箱旁，該無線電對講機置
    於其伸手可及之處，附近又無其他疑似使用該無線電對講機
    之人，綜上研判，其係掌管看顧該無線電對講機之人，已無
    置喙餘地。質之被告丁○○看管該無線電對講機，肩負持該
    無線電對講機指揮挖土機司機或通風報信之工作，復質之其
    被查獲地點在現場出入口處，該位置可清楚環顧現場人車出
    入乙情，業據證人蘇詠敬結證明確（見本院卷第78頁），亦
    即其所處位置有利於通報訊息，其行為核與「把風」行為無
    異。綜上所述，本件被告丁○○主觀上與「阿中」有犯意聯
    絡，客觀上又實施把風之行為分擔，其與「阿中」共同涉犯
    本件竊盜未遂犯行，堪以認定。
二、論罪科刑：
    核被告丁○○所為，係犯刑法第320 條第3 項、第1 頁之普
    通竊盜未遂罪。其與「阿中」就上開犯行有犯意聯絡及行為
    分擔，為共同正犯。其利用不知情之戊○○操作挖土機挖掘
    土石，為間接正犯。又其已著手於竊盜行為之實行，土石已
    挖掘成堆，惟尚未運出時，即為員警據報查獲而不遂，酌依
    刑法第25條第2 項之規定，減輕其刑。爰審酌被告丁○○犯
    後飾詞卸責，未見悔意，實不足取，然其未曾有竊盜前科，
    此次涉犯本件罪行，係誤交損友，一時失慮致罹法網等一切
    情狀，量處如主文第1 項所示之刑，並考量本案犯罪情節及
    其經濟狀況，諭知易科罰金折算標準，以資懲儆。在木箱上
    查獲經扣案之無線電對講機1 支係被告丁○○所有，業據其
    自承在卷，且為本件犯罪所用之物，應依刑法第38條第1 項
    第2 款規定宣告沒收。至扣案之另1 支無線電對講機、挖土
    機2 台，並無證據證明確係被告丁○○或「阿中」所有，爰
    不予宣告沒收。
參、無罪部分：
一、公訴意旨另以：被告戊○○與丁○○共同意圖為自己不法所
    有，於98年1 月16日下午3 時30分許，在「竟誠公司」所有
    之上開土地內，分持無線電對講機互為聯絡，由被告丁○○
    身處出入口處把風，被告戊○○駕駛挖土機盜挖該地土石，
    惟尚未得手，即於同日下午5 時30分許為警查獲，因認被告
    與被告丁○○共同涉犯刑法第320 條第3 項、第1 項竊盜未
    遂罪嫌。
二、按犯罪事實應依證據認定之，無證據不得認定犯罪事實；不
    能證明被告犯罪者，應諭知無罪之判決，刑事訴訟法第154
    條第2 項、第301 條第1 項分別定有明文。次按刑事訴訟法
    上謂認定犯罪事實之證據，係指足以認定被告確有犯罪行為
    之積極證據而言，該項證據自須適合於被告犯罪事實之認定
    ，始得作為斷罪之資料，而認定不利於被告之事實，須依積
    極證據，苟積極證據不足為不利於被告事實之認定時，即應
    為有利於被告之認定，更不必有何有利之證據，最高法院29
    年上字第3105號、30年上字第816 號判例可資參照。
三、本件起訴意旨認被告戊○○涉犯上開竊盜罪嫌，無非以查獲
    其在現場操作挖土機，以及挖土機上有1 支與被告丁○○所
    持有相同頻率之無線電對講機為據。訊據被告戊○○固不否
    認於上揭時、地操作挖土機之事實，惟堅決否認有何共同竊
    盜犯行，辯稱：伊的職業是挖土機司機，於案發前2 日下午
    ，接獲一名自稱「阿中」之男子的電話說要僱請伊操作挖土
    機，伊到現場後，該男子交待伊操作挖土機挖地，將含土量
    高的堆到路旁峭壁邊，說要防止坍方，伊有問該男子這樣做
    是否合法，該男子就拿出合約書給伊看，伊不疑有他，才開
    始動工，到被查獲當天上午8 時許，1 名年輕男子拿已調好
    頻率的無線電對講機給伊，說方便聯絡工作使用，伊就將之
    放在挖土機內，並未使用，直到下午警察就來了，伊只是單
    純受僱的挖土機司機，對方也有拿合法文件給伊看，伊並不
    知情等語。經查：
（一）質之本件被告戊○○在被逮捕後，立即接受員警製作警詢
      筆錄，其間難有串證之機會，然卻能在員警提示合約書之
      前，即清楚說出「阿中」曾拿合約書向伊證明合法乙情（
      詳見警卷第7 頁），堪認確有其事，被告戊○○方能在員
      警提示前，即知悉有該份合約書存在。參以被告丁○○供
      稱：案發當天下午，伊是和「阿中」一起到現場等語；而
      證人丙○○亦於偵、審中證稱：有認識1 名綽號「阿中」
      之友人，其證稱「阿中」之電話號碼亦與被告丁○○供稱
      之電話號碼相同等情觀之。足認確實有綽號「阿中」之人
      存在，並非被告戊○○憑空杜撰，加以此人與持有合約書
      之證人丙○○認識，從而存有取得該合約書之機會。是以
      ，被告戊○○辯稱係「阿中」僱請伊，並拿合約書取信於
      伊等語，應可採信。
（二）再查，從該合約書內容觀之，「竟誠公司」委託「春日合
      作社」處理廢棄物之土地經載明為高雄市○○區○○段41
      0-2 及418-3 地號，即為本件被告戊○○受僱挖掘之土地
      。合約有效期限載明為「自簽約日起算547 日」，簽約日
      為97年8 月30日，而本案發生日為98年1 月16日，離合約
      到期日尚有1 年多的期間，且整份文件並無任何加註已解
      約之相關文字，此有合約書1 份附卷可稽。則被告戊○○
      在核對施工地號與合約書記載地號相同、尚在有效期間後
      ，且衡諸僱請伊挖地之時間係在白晝，並非一般實施不法
      犯行多會選擇之深夜，從而誤信「阿中」聲稱有合法挖地
      權限，進而受其僱用駕駛挖土機挖掘該地土石，並未悖於
      常理。該合約書在案發時雖業經解約，然要求被告戊○○
      當時即對於解約乙情能有所預測知情，實欠缺期待可能性
      。
（三）至於在挖土機上查獲無線電對講機部分，衡諸一般工地施
      工習慣，常會使用無線電對講機做為相互聯繫之用，交付
      挖土機司機無線電對講機俾方便工作聯繫，並非罕見，從
      而被告戊○○辯稱：是案發當天早上，某位年輕人交付無
      線電對講機給伊，說方便聯繫工作使用，伊不疑有他，就
      收下並放置在挖土機內等語，尚非不可採信。佐以證人蘇
      詠敬在審理中亦具結證稱：「（問：當場查獲有無看到被
      告戊○○與丁○○拿無線電對講機？）查獲被告戊○○時
      ，其無線電對講機是放在發動的挖土機上」，以及被告戊○○沒有在挖土機上面，引擎發動中，但沒有動作等語（
      見本院卷第78頁、第75頁），從而亦無證據顯示被告戊○○有使用該無線電對講機，故其辯稱並未使用，一直放在
      挖土機上等語，亦非不可採信。末查，被告戊○○在被員
      警查獲時之第一時間反應，未有任何逃匿掩飾動作，而係
      坦然向員警表示其係受僱於「阿中」乙情，此從證人蘇詠
      敬製作之98年1 月16日職務報告書內容可觀之甚明，迥異
      於被告丁○○立即掩蓋隱飾無線電對講機之行為，益證被
      告戊○○對於「阿中」無權挖掘該地土石乙情，毫無所悉
      。
四、綜上所述，本件公訴意旨就被告戊○○涉嫌共同竊盜所舉之
    證據，均難積極證明被告戊○○有竊盜犯罪之認識，並達足
    使通常一般人不致有所懷疑，而得確信其為真實之程度。且
    本院調查證據之結果，亦認被告戊○○所辯核非無據，難認
    其主觀上有竊盜之故意。此外，復查無其他積極證據足資證
    明被告戊○○犯罪，揆諸前揭說明，自應為被告戊○○無罪
    之諭知。
據上論斷，應依刑事訴訟法第299 條第1 項前段、第301 條第1
項，刑法第28條、第320 條第1 項、第3 項、第25條第2 項、第
41 條 第1 項前段、第38條第1 項第2 款，刑法施行法第1 條之
1 ，判決如主文。
本案經檢察官乙○○到庭執行職務。
中    華    民    國    99    年    10    月    14    日
                  刑事第九庭    審判長法  官   鄭詠仁
                                      法  官   黃沛文
                                      法  官   王麗芳
以上正本證明與原本無異。
如不服本判決應於收受送達後10日內向述具體理由；如未敘述上
訴理由者，應於上訴期間屆滿後20日內向本院補提理由書（均須
按他造當事人之人數附繕本）「切勿逕送上級法院」。
中    華    民    國    99    年    10    月    14    日
                                      書記官   楊馥如
附錄本判決論罪科刑法條全文
中華民國刑法第320條
（普通竊盜罪、竊佔罪）
意圖為自己或第三人不法之所有，而竊取他人之動產者，為竊盜
罪，處5  年以下有期徒刑、拘役或 5 百元以下罰金。
意圖為自己或第三人不法之利益，而竊佔他人之不動產者，依前
項之規定處斷。
前二項之未遂犯罰之。

司法院資訊處製作；財團法人民間司法改革基金會備份。
